【裁判字號】    89,自,578
【裁判日期】    891208
【裁判案由】    詐欺
【裁判全文】
臺灣臺北地方法院刑事判決                          八十九年度自字第五七八號
    自  訴  人  甲○○
    被      告  乙○○
右列被告因詐欺案件，經自訴人提起自訴，本院判決如左：
    主      文
乙○○無罪。
    理      由
一、自訴意旨略以：被告乙○○與自訴人甲○○原係設於臺北縣板橋市○○路四十五
    號二樓代書事務所之同事，被告於民國八十七年五月間商請自訴人甲○○同意其
    以自訴人名義，向中華商業銀行申辦信用卡使用，約定帳款由其支付，自訴人並
    因此取得信用卡刷卡額度之一成即新臺幣（下同）一萬二千元為酬金。惟被告截
    至八十八年一月一日止已積欠刷卡費用十一萬九千一百七十元，迄今未能清償，
    致使中華商業銀行對自訴人提起民事訴訟追償，現自訴人無法聯絡被告，因認被
    告涉犯偽造文書、詐欺等罪嫌等語。
二、自訴人認被告涉犯偽造文書、詐欺等罪嫌，係以信用卡正、反面與被告簽立之切
    結書及銀行催告函等影本各一紙等資為論據。
三、按犯罪事實應依證據認定之，無證據不得推定其犯罪事實。又不能證明被告犯罪
    者，應諭知無罪之判決，刑事訴訟法第一百五十四條、第三百零一條第一項分別
    定有明文。訊據被告則堅決否認有何偽造文書、詐欺等犯行，辯稱：我因票據遭
    銀行拒絕往來，六年內無法申辦信用卡使用，故於八十七年五月間商請自訴人同
    意代辦信用卡使用，我並支付一萬二千元之信用卡刷卡額度一成與自訴人作為酬
    金，刷卡所須繳付之消費款項，我均轉匯至自訴人之帳戶內，八十七年八月間我
    有將中華商業銀行核發之信用卡還與自訴人，並書立切結書，然因事後找不到自
    訴人，才無法清償刷卡所積欠之款項等語。經查，被告上開所辯，核與自訴人於
    本院審理時陳述情節相符，並有自訴人同意被告以其名義申辦信用卡使用所書立
    之意願書、被告清償刷卡消費款項之匯款執據及切結書等影本各一紙附卷可稽，
    是被告上開所辯，尚非臨訟飾卸之詞，均堪憑信。從而，被告既係基於自訴人之
    授權，以自訴人名義申辦之中華商業銀行信用卡使用，並刷卡消費，則其於申辦
    信用卡文書上及簽帳單上所簽自訴人之姓名，均為有權製作，不能成立偽造文書
    罪。另被告持自訴人名義之信用卡簽帳消費，雖有使發卡銀行及特約商店誤認其
    係持卡名義人本人，但其於消費後陸續積欠之款項，並無積極證據證明其於刷卡
    時即陷於支付困難，而有為自己不法所有之意圖，所為核與刑法第三百三十九條
    第一項之詐欺取財罪構成要件亦有未合。本件自訴人請求被告清償簽帳消費之欠
    款一事，洵屬民事糾葛。此外，復查無其他積極證據足資證明被告涉有自訴意旨
    所指之犯行，揆諸首揭判例意旨，不能證明被告犯罪，爰為無罪判決之諭知。
據上論斷，應依刑事訴訟法第三百四十三條、第三百零一條第一項判決如主文。
中      華      民      國    八十九    年    十二      月      八      日
                                    臺灣臺北地方法院刑事第五庭
                                        法  官  朱夢蘋
右正本證明與原本無異。
如不服本判決應於判決送達後十日內向本院提出上訴狀
                                        書記官  周小玲
中      華      民      國    八十九    年     十二     月      十三    日


司法院資訊處製作；財團法人民間司法改革基金會備份。
